臺灣高等法院臺中分院刑事判決　　 96年度上更(一)字第458號
上　訴　人
即　被　告　乙○○
選任辯護人　楊錫楨律師
上列上訴人因違反毒品危害防制條例案件，不服臺灣彰化地方法
院95年度訴字第1388號中華民國95年12月20日第一審判決（起訴
案號：臺灣彰化地方法院檢察署95年度偵字第4055、4057、4060
、4404號），提起上訴本院判決後（96年度上訴字第420號），
經最高法院發回，本院判決如下：
    主  文
原判決關於乙○○部分撤銷。
乙○○連續販賣第二級毒品，處有期徒刑伍年陸月。扣案如附表
一所示之物沒收，又販賣第二、三級毒品所得合計新臺幣參萬壹
仟壹佰元沒收之，如全部或一部不能沒收時，以其財產抵償之。
    事  實
一、乙○○（綽號「小寶」）明知MDMA（搖頭丸）、愷他命，分
    別係毒品危害防制條例第2條第2項第2款、第3款所定之第二
    級、第三級毒品，不得非法持有、販賣。詎乙○○竟自民國
    （下同）94年2月間起至95年4月間止，基於意圖營利販賣第
    二級毒品MDMA（搖頭丸）、第三級毒品愷他命（K他命）以
    牟利之概括犯意，以其所有之0000000000號行動電話，作為
    聯絡販賣毒品之工具，與呂政儀、林信誌、許煥彬、吳思賢
    、郭家酉等人聯繫販賣毒品事宜，而連續為下列販賣第二級
    毒品MDMA（搖頭丸）、第三級毒品愷他命之行為（其中一次
    係由不知乙○○有營利意圖之林信誌代交付第三級毒品愷他
    命予吳思賢）：
(一)對象為『呂政儀』部分：
    呂政儀自94年2月起至95年3月22日夜晚6、7時止，以其所使
    用之0000000000號行動電話，撥打乙○○所使用之00000000
    00號行動電話，聯絡購買第二級毒品搖頭丸事宜後，即相約
    在臺中市○○村路、臺中市○○路或逢甲大學麥當勞附近見
    面，由乙○○以搖頭丸1顆400元之代價，每次販賣搖頭丸2
    顆予呂政儀，呂政儀每次交付800元價款予乙○○，前後共
    計6次，總計販賣第二級毒品所得4,800元。
(二)對象為『林信誌』部分：
    林信誌自94年3月間起95年3月某日止，以其所使用之000000
    0000行動電話，撥打乙○○所使用之0000000000號行動電話
    ，聯絡購買第三級毒品愷他命事宜後，即相約在臺中縣明道
    中學校園或彰化縣彰化市○○路上，由乙○○以愷他命1罐
    1,000元之代價，每次販賣愷他命1罐予林信誌，林信誌每次
    交付1,000元價款予乙○○，前後共計7次，總計販賣第三級
    毒品所得7,000元。
(三)對象為『許煥彬』部分：
 1、許煥彬於95年3月22日晚上10時許，以其所使用之000000000
    0號行動電話，發送簡訊至乙○○所使用之0000000000號行
    動電話，聯絡購買第三級毒品愷他命事宜後，即相約在許煥
    彬住處（即彰化縣鹿港鎮海埔里南橋巷1弄10號）附近之7-1
    1便利超級商店前，由乙○○以愷他命1罐1,000元之代價，
    販賣愷他命1罐予許煥彬，許煥彬並交付1, 000元價款予乙
    ○○。
 2、許煥彬於95年3月23日夜晚10時許，以前揭方式，與乙○○
    聯絡購買第三級毒品愷他命事宜後，即相約在上開地點，由
    乙○○以愷他命1罐1,000元之代價，販賣愷他命1罐予許煥
    彬，許煥彬並交付1,000元價款予乙○○。
(四)對象為『吳思賢』部分：
    吳思賢自95年3月11日起至95年4月間，以其所使用之000000
    0000號行動電話，撥打乙○○所使用之0000000000號行動電
    話，與乙○○聯絡購買第二級毒品搖頭丸及第三級毒品愷他
    命事宜後，即相約在彰化縣彰化市○○○街 3號6樓之1，由
    乙○○以搖頭丸1顆350元、愷他命1罐1,100元之代價，同時
    販賣搖頭丸各1顆與愷他命各1罐共2次（搖頭丸為700元及愷
    他命為 2,200元，合計為2,900元），另單獨販賣愷他命各1
    罐共8次予吳思賢，其中7次係由乙○○以愷他命1罐1,100元
    之代價，在上開地點自行交付愷他命各一罐予吳思賢（合計
    為7,700元），另1次係於95年3月22日晚上11時許，吳思賢
    以前揭方式，與乙○○電話聯絡購買第三級毒品愷他命事宜
    後，二人議定以1,000元代價買賣一罐愷他命，乙○○因手
    上適無愷他命，遂與林信誌聯絡，商請林信誌先交付一罐愷
    他命予吳思賢，林信誌即於是日依乙○○所託，在彰化縣彰
    化市某處交付愷他命一罐予吳思賢，嗣吳思賢再自行交付1,
    000元價款予乙○○，吳思賢總計交付11,600元價款予乙○
    ○。
(五)對象為『郭家酉』部分：
    郭家酉自95年2月至同年3月間，與乙○○相約在臺中市某家
    PUB 等地，由乙○○以搖頭丸1顆30 0元或400元、愷他命1
    罐1,000元之代價，同時販賣搖頭丸各1顆與愷他命各1罐共2
    次（搖頭丸為700元及愷他命為2,000元，合計為2,700元）
    ，另單獨販賣愷他命各1罐共3次予郭家酉（合計為3,000元
    ），郭家酉總計交付5,700元價款予乙○○。
二、嗣為警於95年4月28日上午6時30分，在乙○○位於彰化市○
    ○里○○○街3號6樓之1住處，其所使用之車號5319-GB號自
    小客車上，扣得其所有如附表一編號 (一)所示供其販賣第
    二級、第三級毒品所用之物及附表一編號 (二)、(三)所示
    預備供販賣第二級、第三級毒品所用之物。
三、案經彰化縣警察局彰化分局報請臺灣彰化地方法院檢察署檢
    察官偵查起訴。
    理  由
一、證據能力之部分：
(一)按被告以外之人，於審判外之言詞或書面陳述，除法律有規
    定者外，不得作為證據。刑事訴訟法第159條第1項定有明文
    。被告以外之人（包括證人、鑑定人、告訴人、被害人及共
    同被告等）於審判外之言詞或書面陳述，即所謂傳聞證據。
    由於傳聞證據有悖法院直接審理及言詞審理之精神，妨礙當
    事人之反對詰問權，影響程序正義之實現，除法律有規定者
    （例如同法第159條第2項、同法第159條之1至之5、同法第
    206條等）外，原則上不具證據能力。本件證人呂政儀、林
    信誌、許煥彬、吳思賢、郭家酉等人於警訊中陳述，均屬於
    被告以外之人，於審判外之言詞陳述，且查無上開例外得以
    之作為證據之各種情形，本件被告選任辯護人於審判中已爭
    執其證據能力，其所為之陳述應無證據能力。
(二)按被告以外之人於偵查中向檢察官所為陳述，除顯有不可信
    之情況者外，得為證據，刑事訴訟法第159條之1第2項定有
    明文。偵查中對被告以外之人（包括證人、鑑定人、告訴人
    、被害人及共同被告等）所為之偵查筆錄，或被告以外之人
    向檢察官所提之書面陳述，性質上均屬傳聞證據。惟現階段
    刑事訴訟法規定檢察官代表國家偵查犯罪、實施公訴，依法
    其有訊問被告、證人及鑑定人之權，證人、鑑定人且須具結
    ，而實務運作時，檢察官偵查中向被告以外之人所取得之陳
    述，原則上均能遵守法律規定，不致違法取供，其可信度極
    高，職是，被告以外之人前於偵查中已具結而為證述，除反
    對該項供述得具有證據能力之一方，已釋明「顯有不可信之
    情況」之理由外，不宜以該證人未能於審判中接受他造之反
    對詰問為由，即遽指該證人於偵查中之陳述不具證據能力。
    且所謂不可信性情況，法院應審酌被告以外之人於陳述時之
    外在環境及情況，例如：陳述時之心理狀況、有無受到外力
    干擾等，以為判斷之依據。本件證人呂政儀、林信誌、許煥
    彬、吳思賢、郭家酉等人於檢察官偵查中，以證人之身分陳
    述，經告以具結義務及偽證處罰後，於命證人朗讀結文後具
    結，其等係於負擔偽證罪之處罰心理下證述，並以具結擔保
    其供述之真實性（結文：林信誌見95偵字第4404、4055號卷
    第37頁、123頁；呂政儀見95偵字第4060號卷第44頁；許煥
    彬見95偵字第4060號卷第175頁；吳思賢見95偵字第4055卷
    第120頁；郭家酉見95偵字第4055卷第121頁），又無受其他
    不當外力干擾之情形，其等未曾提及檢察官在偵查時有不法
    取供之情形，故其等於偵查中之供述並無顯有不可信之情況
    ，依上開說明，上開證人等均具有證據能力，得為證據。次
    按，被告之反對詰問權，雖屬憲法第八條第一項規定「非由
    法院依法定程序不得審問處罰」之正當法律程序所保障之基
    本人權及第十六條所保障之基本訴訟權，不容任意剝奪。但
    詰問權係指訴訟上被告有在公判庭當面詰問證人，以求發現
    真實之權利，應認被告具有處分權，非不得由被告放棄對原
    供述人之反對詰問權（參照最高法院九十五年度台上字第六
    六七五號判決意旨）。上開證人等於偵查中所為之證述，固
    未經交互詰問程序，惟被告於原審、本院前審及本院並未聲
    請傳喚上開證人等到庭接受詰問，應認被告已消極捨棄其於
    審判中對上開證人等之詰問權，是被告雖未對上開證人等行
    詰問，並無剝奪其詰問權之可言，尚難指為違法，且原審、
    本院前審及本院於審判期日已將上開證人等於偵查中所為之
    證述提示並告以證言要旨，踐行調查程序，使被告有辯論之
    機會，自不能以未經交互詰問即認無證據能力。
(三)按有事實足認被告或犯罪嫌疑人涉犯有最輕本刑為三年以上
    有期徒刑之罪嫌，並危害國家安全或社會秩序情節重大，而
    有相當理由可信其通訊內容與本案有關，且不能或難以其他
    方法蒐集或調查證據者，在偵查中得由檢察官核發通訊監察
    書，（修正前）通訊保障及監察法第五條第一項第一款、第
    二項定有明文。是如依上開程序之通訊監察所取得之證據，
    即屬依法定程序所取得，自有證據能力。本件紀錄上開證人
    等使用之電話與被告（證人郭家酉除外）或證人（郭家酉與
    吳思賢）間互相通聯情形之通訊監察譯文表內所載之對話，
    因其中有關販賣第二、三級毒品之陳述內容即為構成犯罪之
    事實，核其陳述之性質並非傳聞證據，無須受刑事訴訟法第
    159條第1項所定傳聞證據排除法則之拘束，又上開通訊監聽
    資料係警方依臺灣臺中地方法院檢察署檢察官所核發之95年
    彰檢榮法聲監字第105號執行通訊監察所得之證據，是該通
    訊監察譯文取得之合法性無疑，自有證據能力。
二、訊據上訴人即被告對於上揭時、地，有交付第二級毒品搖頭
    丸、第三級毒品愷他命予上開交易對象林信誌、許煥彬、呂
    政儀、吳思賢、郭家酉等人，並有向渠等收取上揭款項之事
    實供承不諱。惟矢口否認有何販賣第二級、第三級毒品以營
    利之犯行。辯稱：其向被告紀晏陞購入MDMA及愷他命後，係
    以原價或低於原價有償或無償轉讓，始終無營利意圖，並未
    基於營利意圖販賣毒品，應僅構成轉讓毒品等語。經查：
(一)前揭犯罪事實，除據被告乙○○於本院審理時供承有於上開
    時、地交付第二級毒品搖頭丸或第三級毒品愷他命予該等交
    易相對人，並收取價款等語外，且１、證人呂政儀95年4月
    28日檢察官偵查時結稱：「（問：從94年2月到95年3月底，
    你施用的搖頭丸何來？）我向綽號小寶（即被告）的人買的
    ，我跟他買過6、7次，我每次都買2顆，我一次用1顆。」、
    「（問：如何跟綽號小寶買搖頭丸？）我用我的手機000000
    0000打給綽號小寶的手機，號碼是0935開頭，我在電話中向
    綽號小寶說我要買2件『衣服』，就是要買2顆搖頭丸的意思
    ，一顆400元。交易地點都是在台中市○○○○○村路○○
    ○路、逢甲麥當勞交易，交易6、7次，都有交易成功，我都
    是一手交錢一手交貨。」、「每次打電話都是綽號小寶親自
    接的。」「我沒有跟小寶買Ｋ他命，我的Ｋ他命是朋友給我
    的。」等語，而被告與證人呂政儀2人最後1次之交易並有通
    聯監察譯文 (證人呂政儀以其使用之手機0000000000與被告
    之0000000000手機通訊監察譯文）分別於95年03月22日17時
    46分、95年03月22日17時51分及95年03月22日18時24分，先
    以：「呂：你身上有嗎？」、楊：「有啊！」呂：「那現在
    你怎麼算？」楊：「『衣服』一樣4，『褲子』12。」呂：
    「瞭解，那你要在哪裡比較方便？我要拿2件、2件。」楊：
    「你在本來的地方上班嗎？」呂：「對！」楊：「好那我等
    一下拿過去台中給你。」後以：呂：「小寶，你『衣服』有
    幾件？」楊：「你要幾件？」呂：「我本來不是跟你說要2
    衣、2褲。我朋友說他褲子不要，那我要拿4衣1褲　就好。
    」楊：「好，ＯＫ。」（見95偵字第4404號卷第25頁至第26
    頁）所談者：為買賣搖頭丸即代號衣服之事，固然通訊監察
    譯文載為4件，惟實現交易時有變化，並非單以通訊為準，
    仍應考量現狀，故自應以罪疑惟輕而與其等二人所述相符之
    處為準，即95年3月22日該次亦為搖頭丸2顆，金額則為每顆
    400元。２、證人林信誌於95年4月28日檢察官偵查時結稱：
    「（問：你跟小寶何時開始買Ｋ他命？）從94年3月初開始
    到95年3月某日，我有時是在學校跟小寶碰面時跟他買，有
    時是我用0000000000打給小寶手機0000000000，跟他說我要
    買1克『褲子』（指Ｋ他命），小寶有時在明道校園，有時
    在小寶他家附近的彰化市○○路上的便利商店前，將Ｋ他命
    交給我，我跟小寶買過七、八次，都有交易成功，我一次跟
    小寶買一瓶Ｋ他命1000元，可以用一次，小寶都是親自交給
    我，我都是一手交錢一手交貨。」等語，而被告與證人林信
    誌2人於3月17日之交易並有通聯監察譯文 (證人林信誌以其
    使用之手機0000000000與被告之0000000000手機通訊監察譯
    文）於95年03月17日02時33分：「林：「你在樓上嗎？我現
    在要跟你拿一支『褲』（指Ｋ他命）。」、楊：「嗯。」林
    ：「你開門啦！我要拿一支『褲』，我現金要給你的啦！我
    現在要拿，我現在在你樓下。」楊：「好啦！」楊：「你在
    哪裡？」林：「我在你家門口，快一點啊！」（見95偵字第
    4055號卷第63頁）其二人所談者：為買賣Ｋ他命即代號褲之
    事，使用之電話、價金及交易地點所述互核相符。３、證人
    許煥彬於95年4月28日檢察官偵查時結稱：「（問：0000000
    000是否你在使用？從何時使用？使用多久？）是的，我已
    經使用六、七年了，都是我自己使用，沒有借給別人使用。
    」、「（問：你是否有在95年3月22、23日晚上十點多跟乙
    ○○購買毒品？（提示監聽譯文））是的，我只跟他買Ｋ他
    命，沒有買搖頭丸及大麻。」、「（問：你們是在哪裡交易
    的？）在我家附近的7-11交付，都是他開車自己一個人拿來
    給我。」、「（問：你跟他買毒品時，會使用代號嗎？）會
    ，我會說『衣服』、『褲子』，我只有買Ｋ他命，因為我不
    瞭解衣服、褲子是什麼意思，我是聽人家講，我就跟著講，
    我跟小寶講衣服、褲子，他都會拿Ｋ他命給我。」、「（問
    ：『小寶』賣你Ｋ他命多少錢？）一瓶1000元。」等語，且
    其等2人於上開日期之交易並有通聯監察譯文 ( 證人許煥彬
    以其使用之手機0000000000與被告之0000000000 手機通訊
    監察譯文）於95年03月23日22時00分：「許：（簡訊）你能
    送一件衣服和褲子來給我嗎？剛剛和家人吵架不能過去跟你
    拿」、「楊：可是我沒有衣服了只剩褲子」、「許：（簡訊
    ）沒關係你到我家的7-11在打給我！」，95年03月23日22時
    50分：「許：你到了喔？」、「楊：對。」、「許：怎那麼
    快，多少？」、「楊：1000呀。」（見95偵字第4060號卷第
    一宗第164頁至第165頁）其二人所談者：為買賣Ｋ他命即代
    號褲之事，使用之電話、價金及交易地點所述互核相符。４
    、證人吳思賢於95年5月17日於檢察官偵查時結稱：「（問
    ：0000000000這支電話是你的嗎？從何時使用？）是的，是
    我從去年4月份用到今年3、4月，目前已經停用了，都是我
    自己使用。」、「（問：你有無與乙○○．．購買毒品？）
    我只向小寶買過，不一定多久買一次，有時候每天，有時候
    3、4天，我大部分都買Ｋ他命，搖頭丸比較少買，搖頭丸一
    顆300至350元，Ｋ他命一罐1000至1200元不等。」、「（問
    ：你與小寶買Ｋ他命或搖頭丸時，都是小寶自己交付給你的
    嗎？有無請朋友拿給你？）有過一次是請林信誌（偉志）拿
    給我，正確日期我忘記了。」、「（問：是否是在95年3月
    22日？（提示監聽譯文））是的，大概是在95年3月22日的
    時候。」、「（問：那次你有無拿錢給林信誌？）沒有，我
    後來是跟小寶算。」等語，且其等2人於95年3月14日、3月
    22日之交易並有通聯監察譯文 (證人吳思賢以其使用之手機
    0000000000與被告之0000000000手機通訊監察譯文）於95年
    03月14日00時07分：「吳：等一下要出門，你那裡有沒有『
    衣服』？都沒『衣服』可以穿，拿『二件』來穿。」、「楊
    ：好。」、95年03月14日00時12分：「吳：「樓下，我要『
    一個』、『一個』。」、「楊：天氣冷了喔！」、「吳：『
    衣服』、『褲子』都要。」、「楊：好。」（見95偵字第40
    55號卷第62頁）、95年03月22日23時17分：「吳：你在哪裡
    ？什麼時候回來？」、「楊：台中，你在彰化嗎？你打電話
    給偉志，你向偉志拿。（偉志0000000000）」、「吳：好。
    」、95年03月22日23時19分：「吳：喂，錢是要拿給偉志？
    還是明天拿給你？」、「楊：錢拿給偉志就好。」等語（見
    95偵字第4404號卷第26頁）所談者：為買賣搖頭丸即代號衣
    服及Ｋ他命即代號褲之事，綜合其等二人所述及通訊監察譯
    文，證人吳思賢固然證述：不一定多久買一次，有時候每天
    ，有時候3、4天，我大部分都買Ｋ他命，搖頭丸比較少買，
    搖頭丸一顆300至350元，Ｋ他命一罐1000至1200元不等語，
    惟比對95年3月14日、22日之通訊監察譯文及被告自承，依
    罪疑惟輕應與其等二人所述相符之處為準，即被告與證人吳
    思賢間於上開期間曾同時交易搖頭丸及Ｋ他命各1罐共2 次
    （搖頭丸為700元及愷他命為2,200元，合計為2,900元），
    另單獨販賣愷他命各1罐共8次予吳思賢，其中7次係由乙○
    ○以愷他命1罐1,100元之代價，在上開地點自行交付愷他命
    各一罐予吳思賢（合計為7,700元），另1次係於95年3月22
    日晚上11時許，吳思賢以前揭方式，與乙○○電話聯絡交易
    第三級毒品愷他命事宜後，二人議定以1,000元代價交易一
    罐愷他命，乙○○因手上適無愷他命，遂與林信誌聯絡，商
    請林信誌先交付一罐愷他命予吳思賢，林信誌即於是日依乙
    ○○所託，在彰化縣彰化市某處交付愷他命一罐予吳思賢，
    嗣吳思賢再自行交付1,000元價款予乙○○，吳思賢總計交
    付11,600元價款予乙○○。５、證人於95年5月17日檢察官
    偵查時結稱：「（問：你本身有無與乙○○購買過毒品？）
    之前有，什麼時候我忘記了，沒有每個月都買，大概是在今
    年二、三月的時候在台中的ＰＵＢ向乙○○買，一個月買超
    過五次以上，正確幾次我忘記了，搖頭丸我一顆買3、400元
    ，Ｋ他命一罐1000元。」等語，則依罪疑惟輕而與其等二人
    所述相符之處為準，可知：郭家酉自95年2月至同年3月間，
    與乙○○相約在臺中市某家PUB等地，由乙○○以搖頭丸1顆
    300元或400元、愷他命1罐1,000元之代價，同時交易搖頭丸
    各1顆與愷他命各1罐共2次（搖頭丸為700元及愷他命為2,00
    0元，合計為2,700元），另單獨交易愷他命各1罐共3次予郭
    家酉（合計為3,000元），郭家酉總計交付5, 700元價款予
    乙○○等情，可堪認定。
(二)又按毒品搖頭丸、愷他命物稀價昂，且為政府懸為禁令，嚴
    加取締之違禁物，苟無利可圖，衡情被告等應無甘冒被取締
    判處重刑之危險，平白從事毒品搖頭丸、愷他命之買賣，是
    其販入之價格必較其出售之價格為低，而有從中賺取買賣價
    差牟利之意圖及事實，應屬合理認定；又販賣毒品搖頭丸、
    愷他命非可公然為之，亦無公定價格，容易分裝並增減份量
    ，而每次買賣之價量，可能隨時依雙方關係深淺、資力、需
    求量及對行情之認知、來源是否充裕、查緝是否嚴緊、購買
    者被查獲時供述購買對象之可能風險之評估等，而異其標準
    ，非可一概論之，從而販賣之利得，除被告坦承犯行且價量
    俱臻明確外，委難察得其交易實情，然販賣者從價差或量差
    中牟利之方式雖異，惟其販賣行為在意圖營利則屬同一。從
    而，舉凡有償交易，除足以反證其確係另基於某種非圖利本
    意之關係外，通常尚難因無法查悉其販入價格，做為是否高
    價賣出之比較，諉以無營利之意思而阻卻販賣犯行之追訴（
    參考最高法院84年4月18日84年度第3次刑事庭會議決議意旨
    ）。查被告乙○○固矢口否認有獲利情事，稱伊係以取得原
    價或較低價賣出毒品等語，然被告乙○○販賣次數超逾20次
    ，並僅因他人電話聯絡，即甘冒遭警臨檢查獲之危險，不辭
    辛苦將毒品攜至約定地點交付他人，如係原價販賣而無利益
    ，難道伊自行吸收往返交通費用，謂無牟利意圖，何人能信
    ，謂伊以低於購入原價賣出，更令人深覺難以置信，且被告
    乙○○於95年4月28日偵查中亦自承：販賣第二級、第三級
    毒品有獲利，以前平均一個月大概可以賺5或6萬元，被搶後
    只有獲利一萬多元等語，且其亦自承雖然有時販賣價值與進
    價相同，但其會將買進之毒品分裝減少份量等語（參見95年
    度偵字第4055號卷第93-96頁），足見被告乙○○有以價差
    或量差中牟利，而具意圖營利無訛。
(三)此外，復有通聯內容譯文暨通聯調閱查詢單、行動電話使用
    人資料查詢表暨通聯紀錄、執行通訊監察譯文表（行動電話
    0000000000號）、執行通訊監察譯文表（行動電話00000000
    00號）、臺灣彰化地方法院檢察署通訊監察書等件附卷可稽
    （參見95年度偵字第4060號卷第36-39頁、第163-171頁、95
    年度偵字第4060號卷(二)第60-91頁、95年度偵字第4057號卷
    第57頁、95年度偵字第4404號卷第24- 30頁、第90-107頁）
    ，暨如附表一所示之物品，與證人林信誌、呂政儀、許煥彬
    等人向被告購買毒品所使用之行動電話扣案可資佐證。
(四)綜上所述，被告乙○○所辯，不足採信，本案事證已臻明確
    ，被告上開犯行已堪認定，應依法論科。
三、新舊法比較：
　　查被告行為後，刑法於94年2月2日經總統令修正公布，於95
  　年7月1日施行，而比較新舊法時應就罪刑有關之共犯、未遂
    犯、想像競合犯、牽連犯、連續犯、結合犯，以及累犯加重
    、自首減輕暨其他法定加減原因（如身分加減）與加減例等
    一切情形，綜其全部罪刑之結果而為比較（參考最高法院95
    年5月23 日刑事庭第8次會議決議），本件：
(一)毒品危害防制條例第4條第2項、第8條第2項法定刑中罰金刑
    之部分，因刑法第33條第5款有關罰金刑部分已有修正，依
    修正前之規定：「罰金：（銀元）1元以上」，並應依罰金
    罰鍰提高標準條例第1條規定，就其原定數額得提高為2倍至
    10倍，但法律已依一定比率規定罰金或罰鍰之數額或倍數者
    ，依其規定。然修正後之刑法第33條第5款則規定：「罰金
    ：新臺幣1,000元以上，以百元計算之」，比較刑法修正前
    後影響毒品危害防制條例第4條第2項、第8條第2項罰金刑之
    輕重，因該罰金刑之最低刑度於修法後已有加重，故以行為
    時之規定有利於被告。
(二)毒品危害防制條例第4條第2項規定之法定刑中最重得處以無
    期徒刑，而新修正之刑法第65條第2項關於無期徒刑之減輕
    則修正為：「無期徒刑減輕者，為20年以下15年以上有期徒
    刑」，較之修正前刑法第65條第2項規定：「無期徒刑減輕
    者，為7年以上有期徒刑」，修正後關於無期徒刑減輕之最
    低刑度已經提高，是以行為時之規定有利於被告。
(三)被告行為後，新修正刑法第56條連續犯之規定業經刪除，是
    被告所為本得依修正前刑法第56條之規定，適用連續犯規定
    而論以一罪，有期徒刑及罰金部分並得加重其刑至2分之1，
    惟修正後刑法刪除前開連續犯規定，以致被告前揭數次構成
    要件行為須依法分別論以數罪而併罰之，仍以行為時即修正
    前刑法第56條之規定較有利於被告。
(四)想像競合犯部分，新法第55條但書係科刑之限制，為法理之
    明文化，非屬法律之變更。
(五)綜其全部罪刑比較之結果，依刑法第2條第1項從舊從輕原則
    之規定，以舊法之規定有利於被告，自應適用修正前之刑法
    處斷。且依從刑附屬於主刑之原則，本案之沒收，亦應依舊
    法第38條之規定。
四、所犯罪名及科刑理由：
(一)核被告乙○○所為，係犯毒品危害防制條例第4條第2項及同
    條第3項之販賣第二級、第三級毒品罪。被告持有第二級、
    第三級毒品之低度行為，為其販賣第二級、第三級毒品行為
    之高度行為所吸收，不另論罪。又被告先後多次販賣第二級
    、第三級毒品之犯行，各時間緊接、方法相同，所犯復為構
    成要件相同之罪名，顯係各基於概括犯意為之，各應依修正
    前刑法第56條連續犯之規定論以一罪，又被告就上開犯罪事
    實中有同時販賣MDMA（搖頭丸）、愷他命者，是所犯連續販
    賣第二級毒品罪及連續販賣第三級毒品罪，為想像競合犯，
    應依刑法第55條之規定，從一重論以連續販賣第二級毒品罪
    。
(二)又本案被告乙○○販賣毒品之原因無非肇因於本身無法戒絕
    毒品，冀圖以販毒所得利益供己施用毒品所需之花費，其所
    犯販賣之第二級及第三級毒品次數或不少、然各次金額實低
    ，所得尚屬非鉅，相對於長期大量販賣毒品予不特定人之大
    毒梟，對社會治安及國民健康所造成之危害尚屬較輕，渠等
    因一時貪念罹犯重典，然刑罰除制裁之功能外，更寓有教育
    、感化之目的，本院考量被告乙○○犯後對於交易時間、地
    點、價格均坦承，固辯以轉讓，惟仍屬已有悔意，而其所犯
    連續販賣第二級毒品罪，法定本刑為「無期徒刑或7年以上
    有期徒刑」，本院認以其犯罪情狀，量處最輕本刑仍嫌過重
    ，其犯罪情狀與法定刑度相較，顯屬法重情輕，客觀上非不
    足引起一般人之同情，爰依刑法第59條之規定【按依最高法
    院95年5月23日刑事庭第8次會議決議，新法第59條之規定為
    法院就刑之裁量及酌減審認標準見解之明文化，非屬法律之
    變更】，酌減其刑。
(三)原審以被告犯罪事證明確，予以論罪科刑，固非無見，然查
  (一)本案被告乙○○就上開犯罪事實中有同時販賣第二級毒品MD
    MA（搖頭丸）及第三級毒品愷他命者，屬一行為觸犯二罪名
    ，依刑法第55條規定，應從一重處斷。又連續數行為而犯同
    一之罪名者，以一罪論，修正前刑法第56條前段亦定有明文
    。至於同法第50條所定應予併合處罰者，則以裁判確定前犯
    數罪者為限，此所謂數罪，係指各罪均能獨立，而無刑法第
    55條或第56條所定裁判上一罪之情形而言。因此想像競合犯
    、牽連犯或連續犯之裁判上一罪，倘遇有競合時，如行為人
    之數行為所犯數罪，具有連續關係，又有想像競合或牽連關
    係之重疊法律現象，則連續犯罪之一部，既與他罪競合或牽
    連，自應包括的先將全部之連續各行為論以一罪，再按想像
    競合或牽連犯之例，從一重處斷，不得以數罪併合處罰之（
    參考最高法院93年度台上字第1691號判決意旨），是被告乙
    ○○所犯連續販賣第二級毒品罪及連續販賣第三級毒品罪，
    為想像競合犯，應依刑法第55條之規定，從一重以連續販賣
    第二級毒品罪處斷，原審誤認係二罪併罰，尚有未洽；又犯
    罪事實欄一 (四)共同被告林信誌應係犯轉讓第三級毒品罪
    ，原審誤認係與被告共同犯販賣第三級毒品罪，亦有違誤；
    再者，原審法院認被告「為圖己利，明知販賣毒品之行為乃
    毒品禍害之源，其源不斷，則流毒所及，非僅多數人之生命
    、身體受其侵害，為害之鉅，非個人一己之生命、身體法益
    所可比擬，更戕害國民身心健康，且危害社會、國家利益」
    ，即認被告所為販毒行為戕害國民身心健康，危害至鉅，然
    判決理由卻又認被告「所為對社會治安及國民健康所造成之
    危害尚屬較輕，客觀上可引起一般人之同情，是予酌減」，
    前後判決理由顯有矛盾；末者，原審認該支0000000000 之
    行動電話，亦係被告販毒所用之物，惟卷內並無相關資料可
    資認定，且上開購買毒品之人，亦未證述曾與該支行動電話
    聯絡過，原審將之認定在內亦有未洽。被告乙○○上訴意旨
    否認有販賣意圖云云雖無可採，然原審判決既有如上瑕疵，
    既經被告上訴，即屬無可維持，應由本院予以撤銷改判，爰
    審酌被告販賣之時間、次數、手段、所得利益、所致損害、
    並坦認大部分犯行等一切情狀，量處如主文所示之刑。
五、沒收部分：
　(一)扣案如附表一編號 (一)所示之物品，屬被告乙○○所有，
    供被告乙○○販賣第二級、第三級毒品所用之物，爰依毒品
    危害防制條例第19條第1項規定予以宣告沒收。又扣案如附
    表一編號 (二)、(三)所示之物品，為被告乙○○所有預備
    供販賣第二級、第三級毒品所用之物，爰依修正前刑法第38
    條第1項第2款規定予以宣告沒收。至於起訴書雖載有被告亦
    有以該支0000000000行動電話為販毒工具，惟卷內並無相關
    資料可資認定，且與之購買毒品之人，亦未證述曾與該支行
    動電話聯絡過，是該支手機，並無沒收之問題，附此敘明。
    另按毒品危害防制條例第19條第1項規定，犯販賣毒品罪者
    ，其犯罪所得之財物均沒收之，係採義務沒收主義。故販賣
    毒品所得之對價，不問其中成本若干，利潤多少，均應全部
    諭知沒收，貫徹政府查禁煙毒之決心，以符立法本旨（參考
    最高法院91年度台上字第2419號判決意旨)。經查，被告乙
    ○○販賣第二級、第三級毒品分別所得6,200元（即4,800元
    ＋700元＋700元）及24,900元（即7,000元＋1,000元＋1,00
     0元＋2,200元＋7,700元＋1,000元＋2,000元＋3,000元）
    ，應依毒品危害防制條例19條第1項規定宣告沒收，如全部
    或一部不能沒收，以其財產抵償之。
據上論結，應依刑事訴訟法第369條第1項前段、第364條、第299
條第1項前段，毒品危害防制條例第4條第2項、第3項、第19條第
1項，刑法第2條第1項前段、第11條、第55條、第59條，94年2月
2日修正公布前刑法第56條、第38條第1項第2款，判決如主文。
本案經檢察官甲○○到庭執行職務。
中　　華　　民　　國 　　96　　年　　5　　月　 　1　　日
            刑事第八庭  審判長法  官  羅  得  村
                              法  官  張  靜  琪
                              法  官  吳  進  發
上列正本證明與原本無異。
如不服本判決應於收受送達後十日內向本院提出上訴書狀，其未
敘述上訴之理由者並得於提起上訴後十日內向本院補提理由書（
均須按他造當事人之人數附繕本）。
                              書記官  柯  孟  伶
中　　華　　民　　國 　　96　　年　　5　　月　 　1　　日
附錄本案論罪科刑法條全文：
毒品危害防制條例第4條
製造、運輸、販賣第一級毒品者，處死刑或無期徒刑；處無期徒
刑者，得併科新臺幣1千萬元以下罰金。
製造、運輸、販賣第二級毒品者，處無期徒刑或7年以上有期徒
刑，得併科新臺幣7百萬元以下罰金。
製造、運輸、販賣第三級毒品者，處5年以上有期徒刑，得併科
新臺幣5百萬元以下罰金。
製造、運輸、販賣第四級毒品者，處3年以上10年以下有期徒刑
，得併科新臺幣3百萬元以下罰金。
製造、運輸、販賣專供製造或施用毒品之器具者，處1年以上7
年以下有期徒刑，得併科新臺幣1百萬元以下罰金。
前五項之未遂犯罰之。
附表一：
┌──┬─────────┬────────────────────┐
│編號│物品              │備註                                    │
├──┼─────────┼────────────────────┤
│(一)  │行動電話1 支（門號│查獲時地：                              │
│ 1  │：0000000000號）  │於95年4 月28日上午6 時30分，在乙○○位於│
│    │                  │彰化市○○里○○○街3 號6 樓之1 住處查獲│
│    │                  │。                                      │
├──┼─────────┼────────────────────┤
│ 2(二)│分裝瓶1個         │同上                                    │
├──┼─────────┼────────────────────┤
│ 3(三)│分裝袋50個        │同上                                    │
└──┴─────────┴────────────────────┘
